# 同一控制下的企业合并

提问人：dumingrain 时间：2014-01-04 15:52:36
A公司在 2013 年 12 份收购B公司，收购后完为100%持股，B公司和A 公司同属某集团公司控制，是属于同一控制下的企业合并。B公司原股东在当期将B公司所有的未分配利润和盈余公积均分配了，那A公司做 2013 年合并报表时，问题一，追溯调整 2012 年比较期会计报表时，是否还需要将B合并前实现的留存收益(盈余公积和未分配利润之和)中归属于A的部分，自A的资本公积转入留存收益和未分配利润？问题二，因为B公司的股东是在 2013 年将归属其的未分配利润和盈余公积分配了，如何来合并当期的报表，因为在当期来说，A公司就是B公司唯一的股东，那B公司分配的利润，算是分配给谁？

回答人：chenyiwei
1 、虽然合并前利润归属原股东，但在合并报表层面追溯调整 2012 年比较期会计报表时，仍需要将B合并前实现的留存收益(盈余公积和未分配利润之和)中归属于A的部分，自合并主体的资本公积（注：不一定限于A的资本公积）转入留存收益和未分配利润。随即通过利润分配方式转出。 2 、合并报表层面，B分配给原股东的利润仍应视同分配给A，A随即将其转给原股东，减少合并报表层面的净资产，最终合并效果是合并报表层面的净资产保持不变，不会因为这部分利润归属于A公司而增加合并净资产。

提问人：luosuo2008 时间：2014-01-27 16:44:14
请教个问题。
A公司为B和C的母公司，B拥有D公司23%的股份，用权益法核算。C公司拥有D公司50%的股份。 2012 年 12 月 31 日，C公司为了合并D公司，与B公司签订委托经营协议。但协议中有一条款规定：如果B公司提前 3 个月通知C公司，B公司有权收回经营权。
问题 1 ： 2012 年 12 月 31 日，C公司是否能将D公司纳入合并范围，编制合并报表？ 问题 2 ：如果协议有效，B公司在核算长期股权投资的时候，是否应该剔除D公司？

回答人：chenyiwei
“如果B公司提前 3 个月通知C公司，B公司有权收回经营权”的约定表明B公司有权单方面撤销委托关系。在这种情况下，假设撤销委托关系可以不需要特殊的理由，则事实上表明C公司只能在B、C公司双方都同意的财务和经营政策框架内行使受托管理权（否则B公司可以撤销该授权），也就是C公司不能单方面决定D公司的财务和经营政策，很可能C公司是不能控制D公司的。在此情况下B公司仍保留了对D的重大影响，应继续采用权益法核算。

提问人：luosuo2008 时间：2014-01-28 10:56:09
这个委托协议是就是为了合并签订的。但让我疑惑的就是这个条款。 而且最后的结果就是C公司编制合并报表，同时，B公司采用权益法。。。。这样做能说的通吗？

回答人：chenyiwei
如前所述，“C公司编制合并报表，同时B公司采用权益法”逻辑上存在矛盾。建议与被审计单位进一步沟通，例如可以采用BC之间在母公司协调下转让部分股权等方式证明控制权的存在，而不要通过这种有限度的授权。

提问人：流风回雪 时间：2014-02-10 09:35:34
见过这样放的。

回答人：chenyiwei
可以这样做，但后续还要从资本公积中恢复留存收益，很麻烦。最简单方法是两者报表相同项目相加（但被合并方的实收资本与合并方的资本公积相加），再抵销内部往来和内部交易。